臺灣臺北地方法院行政訴訟判決　
110年度交更一字第9號
110年9月6日言詞辯論終結
原      告  陳世安  

被      告  臺北市交通事件裁決所

代  表  人  蘇福智  
訴訟代理人  吳美惠  
上列當事人間交通裁決事件，原告不服被告民國109年9月4日北
市裁罰字第22-ZIB376517號裁決，提起行政訴訟，本院以109年
度交字第514號判決後，被告提起上訴，經臺北高等行政法院以1
10年度交上字第46號廢棄原判決發回，本院判決如下：
    主  文
原告之訴駁回。
訴訟費用新臺幣壹仟零伍拾元由原告負擔。
原告應給付被告新臺幣柒佰伍拾元。
    事實及理由
一、事實概要：
　　原告駕駛000-0000號自用小客車（下稱系爭車輛），於民國
    109年4月28日上午8時33分許，行經國道三號高速公路北向2
    8公里之新店隧道時，因於隧道內未開亮頭燈，經民眾檢具
    影像，向內政部警政署國道公路警察局第九公路警察大隊（
    下稱舉發機關）檢舉，舉發機關遂依道路交通管理處罰條例
    （下稱道交條例）第33條第1項第6款規定，以國道警交字第
    ZIB376517號舉發違反道路交通管理事件通知單（下稱系爭
    舉發單），舉發原告有「行駛高速公路不依規定使用燈光-
    隧道內未開亮頭燈」之違規行為，並載明應到案日期為109
    年7月18日前。嗣原告於109年7月14日向被告提出申訴，經
    被告函請舉發機關就原告陳述事項協助查明，舉發機關函復
    依規定舉發尚無違誤；原告於109年9月4日向被告申請開立
    裁決書，被告於同日以原告於上開時、地有「行駛高速公路
    不依規定使用燈光-隧道內未開亮頭燈」之違規事實，依道
    交條例第33條第1項第6款，以北市裁罰字第22-ZIB376517號
    （下稱原處分）對原告裁處罰鍰新臺幣（下同）3,000元，
    並記違規點數1點，原處分於同日對原告送達。原告不服，
    於109年9月18日向本院提起行政訴訟，經本院以109年度交
    字第514號判決原處分撤銷（下稱前審）後，被告提起上訴
    ，經臺北高等行政法院以110年度交上字第46號廢棄原判決
    ，發回本院審理。
二、原告起訴主張：
　　原告因同一違規行為，駕車行經碧潭隧道時已經裁罰在案，
    然檢舉民眾故意跟車，間隔1分鐘連續舉發，違反比例原則
    ，實屬不合理等情，並聲明：原處分撤銷。
三、被告則以：
　　依交通部107年11月22日交路字第1070028628號函釋意旨，
    連續舉發考量法規目的性限縮，僅針對逕行舉發案件有其效
    力，尚不宜擴張適用至民眾檢舉案件；則原告車輛行經碧潭
    隧道與新店隧道時，均未依規定未開亮頭燈，違規事實明確
    ，應分別裁罰；故被告所為之原處分並無違誤，原告提起本
    件之訴為無理由等語置辯，並聲明：原告之訴駁回。
四、本院之判斷：
㈠、按「汽車行駛於高速公路及快速公路，行經隧道路段，應遵
    守下列規定：一、行駛於隧道內，應開亮頭燈。」高速公路
    及快速公路交通管制規則及第16條分別有明文。又「汽車行
    駛於高速公路、快速公路或設站管制之道路，不遵使用限制
    、禁止、行車管制及管理事項之管制規則而有下列行為者，
    處汽車駕駛人新臺幣三千元以上六千元以下罰鍰：…六、不
    依規定使用燈光。…」道交條例第33條第1項第6款定有明文
    。同條例第63條第1項第1款規定：有第三十三條第一項情形
    者，各記違規點數一點。
㈡、經查，原告駕駛系爭車輛，於109年4月28日上午8時33分許，
    行經國道三號高速公路北向28公里之新店隧道時，有「行駛
    高速公路不依規定使用燈光-隧道內未開亮頭燈」之違規行
    為，遭舉發機關執勤員警製單舉發，原告雖提出申訴不服舉
    發，惟經被告函請舉發機關查明原告陳述情節及違規當時情
    形後，仍認違規事實明確，乃依道交條例第33條第1項第6款
    規定，以原處分裁處原告罰鍰3,000元，並記違規點數1點等
    情，有系爭舉發單（前審卷第50頁）、原告申訴資料（本院
    卷第41頁）、舉發機關109年8月18日國道警九交字第109970
    2384號函（前審卷第45-46頁）、原處分（前審卷第19頁）
    在卷可稽，核堪採認為真實。復查，經檢視本件採證影像，
    可見當時系爭車輛位於隧道內，於畫面時間08：31：40至08
    ：31：50期間及畫面時間08：32：51至08：33：36期間，並
    未開亮車頭大燈（見前審卷第82-88頁），此亦為原告所不
    爭執，是原告於109年4月28日上午8時32分許，行經國道三
    號高速公路北向28.8公里之碧潭隧道時，及於109年4月28日
    上午8時33分許，行經國道三號高速公路北向28公里之新店
    隧道時，確有2次「行駛高速公路不依規定使用燈光-隧道內
    未開亮頭燈」之違規事實無訛。
㈢、原告雖主張，原告因同一違規行為，前駕車行經碧潭隧道時
    已經裁罰在案，然檢舉民眾故意跟車，間隔1分鐘連續舉發
    ，違反比例原則云云。惟查，經再檢視被告所提供之採證光
    碟，檔案名稱「ZIB376514」影像，系爭車輛與檢舉人車輛
    進入隧道後，可見系爭車輛於畫面時間08：31：40至08：31
    ：50間未開亮車頭大燈，隨後系爭車輛與檢舉人車輛出隧道
    後，於檔案名稱「ZIB376517」影像，可見系爭車輛與檢舉
    人車輛復進入另一隧道，而系爭車輛於畫面時間08：32：51
    至08：33：36期間未開亮車頭大燈。依前開採影像，可確認
    原告所駕駛之系爭車輛分別於國道3號北向「碧潭」及「新
    店」2座不同隧道內行駛時未依規定開啟頭燈，審酌汽車行
    駛於高速公路隧道內應開亮頭燈，目的在於提高車輛於隧道
    中之能見度，增加車輛行駛時之安全性，若於隧道內未開啟
    頭燈，則會影響其他車輛駕駛人視線，提高發生交通事故之
    風險，原告上述2次違規行為之違規時間及地點並非相同，
    係對不同用路人之行車安全構成危害，自應分別評價，何況
    ，道交條例第85條之1第2項第1款但書已明文：「但其違規
    地點在隧道內者，不在此限。」則上述二件違規事實既發生
    在隧道內，即無道交條例第85條之1第2項第1款本文（即違
    規地點相距六公里以上、違規時間相隔六分鐘以上或行駛經
    過一個路口以上始可連續舉發）之適用。原告上開主張，並
    不可採。
五、綜上所述，原告於事實概要欄所載時、地，有如事實概要欄
    所示之違規行為，事證明確，經被告於109年9月4日依道交
    條例第33條第1項第6款，以原處分裁處原告罰鍰3,000元，
    並記違規點數1點，核無違誤。原告訴請撤銷原處分，為無
    理由，應予駁回。
六、本案判決基礎已臻明確，兩造其餘攻擊防禦方法及訴訟資料
    ，經本院審核後，認與判決結果不生影響，且無調查之必要
    ，爰不一一論述及調查，併此敘明。
七、本件第一審裁判費為300元，上訴審裁判費750元，應由原告
    負擔，爰確定第一審訴訟費用額如主文第2、3項所示。
八、結論：原告之訴為無理由，依行政訴訟法第98條第1項前段
    、第237條之8第1項，判決如主文。
中　　華　　民　　國　　110 　年　　9 　　月　　22　　日
                  行政訴訟庭　　法　官　張瑜鳳
以上正本係依原本作成。
如不服本判決，應於判決送達後20日內，以原判決違背法令為理
由，向本院提出上訴狀並表明上訴理由（原判決所違背之法令及
其具體內容或依訴訟資料可認為原判決有違背法令之具體事實）
，並繳納上訴裁判費新臺幣750 元。
其未載明上訴理由者，應於提出上訴後20日內，向本院補提理由
書（上訴狀及上訴理由書均須按他造人數附繕本）；如未按期補
提上訴理由書，則逕以裁定駁回上訴。　　　　　　　　　
中　　華　　民　　國　　110 　年　　9 　　月　　22　　日
                                書記官  林劭威